高雄高等行政法院簡易判決
　　　　　　　　　　　　　　　　 96年度簡字第24號
原　　　告　甲○○
被　　　告　財政部高雄市國稅局
代　表　人　邱政茂局長
上列當事人間因綜合所得稅事件，原告不服財政部中華民國95年
12月1日台財訴字第09500503420號訴願決定，提起行政訴訟。本
院判決如下：
　　主  文
原告之訴駁回。
訴訟費用由原告負擔。
　　事實及理由
一、緣原告將所有坐落高雄市新興區○○○路160號11樓之5號房
    屋，出租予他人營業使用，93年度申報租賃收入新台幣（下
    同）132,000元，被告原查以其申報租金顯較當地一般租金
    為低，乃參照當地一般租金標準計算租賃收入186,010元，
    另加計扣繳申報132,000元，減除43﹪必要費用後，核定租
    賃所得181,265元，併課原告綜合所得稅。原告不服，申經
    復查結果，租賃所得獲追減75,240元。原告猶表不服，提起
    訴願，遭決定駁回，遂提起本件行政訴訟。
二、原告起訴意旨略以：（一）本件訴願決定駁回之理由，僅同
    棟大樓3樓之2房屋，每月每坪租金609元為由，然：1、全棟
    共12樓，每樓層至少4戶，為何偏偏只選其中3樓之2一戶，
    其餘房屋亦有出租情形，為何未一併提供，是否以偏概全，
    其代表性有待商榷。2、房屋租賃之訂約日期，是否在捷運
    動工之時，或在動工之前，亦未交待，此為租賃價格波動之
    關鍵。亦為本件降價求租之原因。3、在捷運動工之前，原
    告之租金收入遠高於當地一般租金標準。因捷運動工，舊房
    客搬走，閒置多時，地價稅、房屋稅、大樓管理費，亦應支
    付，不得不降價求租，至少節省大樓管理費。然訴願決定書
    第3頁第5行起卻載明：「其立法本旨，係基於核實課稅原則
    ，為避免租賃雙方勾結，藉故壓低申報租賃所得，用以逃避
    所得而設。」遍查訴願機關亦即財政部所編印之所得稅法令
    彙編第14條「立法理由」欄，並無如此之登載，被告機關擅
    自擴權解釋，有違依法行政原則。另以此「避免租賃雙方勾
    結」先入為主心態，完全不考量「經濟情況變動，影響市場
    價格」之定律，亦違反經驗法則。（二）訴願機關民國（下
    同）94年1月28日台財稅稅第00000000000號准予核備之93年
    度高雄市區非住家用房屋租金標準，爭議房屋是否多年未隨
    經濟環境變動而調整，捷運施工前後，金額是否不同，亦未
    說明（訴願書理由三）。相同事物、相同處理，不同事物、
    不同處理，有違平等原則，故93年度高雄市區非住家用房屋
    租金標準之公正性，令人存疑。（三）原告主張被告派員實
    地勘查，訪問大樓管理員，即知租金行情，如無空處理這種
    小案件，至少經過該處（靠近大圓環郵局總局斜對面，土地
    銀行中正分行那一棟大樓）順便觀察，其附近動線及大樓出
    入之方便性，按行政程序法第9條及36條，均有明文規定，
    注意當事人有利、不利原則云云，爰聲明求為判決訴願決定
    及原處分（復查決定含原核定處分）均撤銷。
三、被告則以：（一）按「一、財產租賃所得及權利金所得之計
    算，以全年租賃收入或權利金收入，減除必要損耗及費用後
    之餘額為所得額。……五、財產出租，其約定之租金，顯較
    當地一般租金為低，稽徵機關得參照當地一般租金調整計算
    租賃收入。」為所得稅法第14條第1項第5類第1款及第5款所
    明定。又「綜合所得稅租賃所得設算核定案件，納稅義務人
    如有異議時，稽徵機關應實地調查鄰近房屋之租金作為核課
    之依據，即將設算租金與鄰近租金比較，高時改課，低時維
    持原核定。」復為財政部賦稅署77年11月9日台稅一發第770
    665851號函釋在案。（二）查原告將系爭房屋出租他人營業
    使用，本年度申報租賃收入132,000元，減除必要費用64,34
    6元（地價稅4,871元＋房屋稅11,710元＋借款利息45,366元
    ＋保險費2,399元＝64,346元）後，租賃所得67,654元，被
    告以其申報租金較當地一般租金為低，乃依上開房屋出租面
    積約27.68坪，參照當地一般租金標準計算租賃收入186,010
    元【27.68坪×12月×每月每坪560元】，加計扣繳申報132,
    000元。另以列報租賃之必要費用64,346元較財政部核定之
    減除標準為低，乃改按部頒標準減除43﹪必要費用後，核定
    租賃所得181,265元。惟查承租之蘇荷旅行社有限公司本年
    度已辦理扣繳憑單申報，併計該租賃所得，確有重覆，經被
    告復查決定租賃所得予以追減75,240元，並無不合。（三）
    按首揭所得稅法第14條第1項第5類第1款及第5款規定意旨，
    係對納稅義務人出租財產，其約定之租金，顯較當地一般租
    金為低時，授權稽徵機關得參照當地一般租金調整計算其租
    賃收入。其立法本旨，係基於核實課稅原則，為免租賃雙方
    勾結，藉故壓低申報租賃所得，用以逃避所得而設。而參照
    財政部94年1月28日台財稅字第00000000000號函准予核備之
    93年度高雄市區非住家用房屋租金標準，系爭房屋所在街道
    2樓以上之租金標準每月每坪560元。本件系爭房屋本年度確
    係供蘇荷旅行社有限公司營業使用，且系爭房屋供營業用之
    約定租金，每月每坪租金僅397元（132,000元÷27.68坪÷
    12＝397元），鄰近中正3路160號3樓之2號房屋，每月每坪
    租金為609元，是其約定之租金確有偏低之情事，被告依法
    得參照當地一般租金調整計算租賃收入；另復查決定追減後
    之租金，亦未高於鄰近地區房屋申報租金，是被告依首揭規
    定計算租賃收入並無違誤，原告所稱不足採據。（四）至原
    告訴稱本年度高雄市區非住家用房屋租金標準之公正性，令
    人存疑乙節，查當地一般租金標準之訂定，係以當地繁榮之
    程度，為房屋帶來之經濟效益為參酌之要件，且係依所得稅
    法施行細則第16條第3項規定報財政部備查有案。系爭房屋
    當地一般租金標準已由91年度每坪670元，92年度調降至560
    元，93年度亦維持92年度之標準，惟上開房屋約定之租金每
    月每坪租金僅397元，顯較當地一般租金標準為低，揆諸首
    揭函釋，被告即得參照當地一般租金調整計算核增租賃收入
    ，並無不合，併予敘明等語，資為抗辯。爰聲明求為判決原
    告之訴駁回。
四、按「個人之綜合所得總額，以其全年左列各類所得合併計算
    之：．．．第五類：租賃所得及權利金所得：．．．一、財
    產租賃所得及權利金所得之計算，以全年租賃收入或權利金
    收入，減除必要損耗及費用後之餘額為所得額。．．．五、
    財產出租，其約定之租金，顯較當地一般租金為低，稽徵機
    關得參照當地一般租金調整計算租賃收入。」為所得稅法第
    14條第1項第5類第1款、第5款所明定。次按「綜合所得稅租
    賃所得設算核定案件，納稅義務人如有異議時，稽徵機關應
    實地調查鄰近房屋之租金作為核課之依據，即將設算租金與
    鄰近租金比較，高時改課，低時維持原核定。」為財政部賦
    稅署77年11月9日台稅一發第770665851號函釋在案。
五、本件原告將所有坐落高雄市新興區○○○路160號11樓之5號
    房屋，出租予他人營業使用，93年度申報租賃收入132,000
    元，被告原查以其申報租金顯較當地一般租金為低，乃參照
    當地一般租金標準計算租賃收入186,010元，另加計扣繳申
    報132,000元，減除43﹪必要費用後，核定租賃所得181,265
    元，併課原告綜合所得稅。原告不服，申經復查結果，租賃
    所得獲追減75,240元等情，業經兩造分別陳明在卷，且有原
    告93年度綜合所得稅結算申報書、被告93年度綜合所得稅核
    定通知書及復查決定書附於原處分卷可稽，自堪認定。
六、原告雖以前揭情詞資為爭執。惟查：
（一）查原告將系爭房屋出租他人營業使用，93年度申報租賃收
      入132,000元，減除必要費用64,346元（地價稅4,871元＋
      房屋稅11,710元＋借款利息45,366元＋保險費2,399元＝
      64,346元）後，租賃所得67,654元，被告以其申報租金較
      當地一般租金為低，乃依上開房屋出租面積約27.68坪，
      參照當地一般租金標準計算租賃收入186,010元【27.68坪
      ×12月×每月每坪560元】，加計扣繳申報132,000元。另
      以列報租賃之必要費用64,346元較財政部核定之減除標準
      為低，乃改按部頒標準減除43﹪必要費用後，核定租賃所
      得181,265元。惟承租之蘇荷旅行社有限公司本年度已辦
      理扣繳憑單申報，併計該租賃所得，確有重覆，經被告復
      查決定租賃所得予以追減75,240元等情，此有原告93年度
      綜合所得稅結算申報書、被告93年度綜合所得稅核定通知
      書及復查決定書附於原處分卷及財政部94年1月28日台財
      稅字第00000000000號函及93年度房屋租賃租金標準表附
      於本院卷可稽，揆諸前揭規定，並無違誤。
（二）所得稅法第14條第1項第5類第5款規定，係對納稅義務人
      出租財產，其約定之租金，顯較當地一般租金為低時，授
      權稽徵機關得參照當地一般租金調整計算其租賃收入，其
      立法本旨，係基於核實課稅原則，為防免租賃雙方勾結，
      藉故壓低申報租賃所得，用以逃避所得稅而設。按現行法
      制就個人綜合所得稅固採收付實現制，然上開規定乃屬收
      付實現制之例外，因此只要符合上開法條之構成要件事實
      ，稽徵機關即得以設算方式來認定租賃收入，當事人約定
      之租金，縱使顯低於一般租金標準屬實，稽徵機關仍得將
      出租人之租金收入調整至一般租金標準，無須證明租金收
      入數額是否確如調整數額。而參照財政部94年1月28日台
      財稅字第00000000000號函准予核備之93年度高雄市區非
      住家用房屋租金標準，系爭房屋所在街道2樓以上之租金
      標準每月每坪560元，此有財政部上開函文及93年度房屋
      租賃租金標準表附於本院卷可稽。本件系爭房屋93年度確
      係供蘇荷旅行社有限公司營業使用，且系爭房屋供營業用
      之約定租金，每月每坪租金僅397元（132,000元÷27.68
      坪÷12＝397元），鄰近中正3路160號3樓之2號房屋，每
      月每坪租金為609元，是其約定之租金確有偏低之情事，
      被告依法得參照當地一般租金調整計算租賃收入；另復查
      決定追減後之租金，亦未高於鄰近地區房屋申報租金，是
      被告依前揭規定計算租賃收入，並無不合。是原告主張：
      實際租金較核定為低，因高雄捷運施工，無人願意承租，
      93年度才降價求租，被告應本於職權自動適當調整一般標
      準租金，卻以「避免租賃雙方勾結」先入為主心態，完全
      不考量「經濟情況變動，影響市場價格」之定律，違反經
      驗法則云云，不足採信。
（三）至原告主張：93年度高雄市區非住家用房屋租金標準之公
      正性，令人存疑云云。查，當地一般租金標準之訂定，係
      以當地繁榮之程度，為房屋帶來之經濟效益為參酌之要件
      ，且係依所得稅法施行細則第16條第3項規定報財政部備
      查有案。系爭房屋當地一般租金標準已由91年度每坪670
      元，92年度調降至560元，93年度亦維持92年度之標準等
      情，此有91、92年度房屋租賃租金標準表附於原處分卷、
      93年度房屋租賃租金標準表附於本院卷可參。惟上開房屋
      約定之租金每月每坪租金僅397元，顯較當地一般租金標
      準為低，揆諸首揭函釋，被告即得參照當地一般租金調整
      計算核增租賃收入，亦無不合。足見原告此部分之主張，
      委無可採。
七、綜上所述，原告之主張，並不可採。原告93年度綜合所得稅
    結算申報，列報其出租系爭房屋之租金，顯較當地一般租金
    為低，被告復查決定乃參照當地一般租金標準，調增原告租
    賃所得106,025元，併課其當年度綜合所得稅，並無違誤，
    訴願決定予以維持，亦無不合。原告起訴意旨求為撤銷，為
    無理由，應予駁回。並不經言詞辯論為之。
八、本件事證已臻明確，原告請求被告派員實地勘查，訪問大樓
    管理員，查知租金行情乙節，本院核無必要。又兩造其餘攻
    擊防禦方法，與本件判決結果不生影響，爰不再逐一論述，
    併此敘明。
九、據上論結，本件原告之訴為無理由，依行政訴訟法第236條
    、第233條第1項、第195條第1項後段、第98條第3項前段，
    判決如主文。
中　　華　　民　　國　　96　　年　 　4　　月　　2　　 日
                  第二庭      法  官　許麗華
以上正本係照原本作成。
如不服本判決，應於送達後20日內，向本院提出上訴狀並表明上
訴理由，如於本判決宣示後送達前提起上訴者，應於判決送達後
20日內補提上訴理由書（須按他造當事人人數附繕本）。
提起上訴應預繳送達用雙掛號郵票7份（每份34元）。
中　　華　　民　　國　　96　　年　 　4　　月　　2　　 日
　　　　　　　　　　　　　　　書記官  李昱
附註:
行政訴訟法第235條（第1項、第2項）:
對於適用簡易程序之裁判提起上訴或抗告，須經最高行政法院之
許可。
前項許可，以訴訟事件所涉及之法律見解具有原則性者為限。
